【裁判字號】    98,簡上,1229
【裁判日期】    990415
【裁判案由】    詐欺
【裁判全文】
臺灣桃園地方法院刑事判決            98年度簡上字第1229號
公  訴  人  臺灣桃園地方法院檢察署檢察官
上  訴  人
即  被  告  甲○○
上列上訴人因詐欺案件，不服本院刑事庭98年度桃簡字第543 號
民國98年11月19日第一審刑事簡易判決（聲請簡易判決處刑案號
：98年度偵字第397 號），提起上訴，本院管轄之第二審合議庭
判決如下：
    主  文
上訴駁回。
    事  實
一、甲○○可預見某真實姓名不詳之成年人組成之詐欺犯罪集團
    ，其不自行申辦金融帳戶，而要求提供郵局帳戶之存摺、提
    款卡及密碼，係用以作為向不特定人詐欺取得財物等不法犯
    罪行為之工具，竟基於縱使該人將其帳戶用以從事詐欺取財
    之犯罪行為，亦不違反其本意之幫助犯意，於民國97年6 月
    9 日至同年9 月10日間之某日，在臺灣某不詳地點，將其所
    有之中華郵政股份有限公司龜山郵局帳號00000000000000號
    帳戶之存摺、提款卡及密碼交付予某真實姓名不詳之成年人
    ，任由其作為詐欺取財之工具。嗣該不詳姓名之成年人所屬
    詐欺犯罪集團成員，乃意圖為自己不法之所有，基於詐欺取
    財之犯意聯絡，先後於附表所示之時間，以附表所示之方法
    詐騙被害人廖珮穎、丙○○、乙○○，致上開被害人不疑有
    他，分別依指示將款項匯入甲○○之前揭帳戶內，且各該款
    項隨即由詐欺犯罪集團成員以提款卡跨行提領一空。嗣經被
    害人廖珮穎、丙○○、乙○○發覺受騙後，報警處理，經警
    循線查悉上情。
二、案經桃園縣政府警察局龜山分局報告臺灣桃園地方法院檢察
    署檢察官偵查後，聲請以簡易判決處刑。
    理  由
壹、證據能力部分：
    按被告以外之人於審判外之陳述，雖不符刑事訴訟法第 159
    條之1 至第159 條之4 之規定，而經當事人於審判程序同意
    作為證據，法院審酌該言詞陳述或書面陳述作成時之情況，
    認為適當者，亦得為證據。當事人、代理人或辯護人於法院
    調查證據時，知有刑事訴訟法第159 條第1 項不得為證據之
    情形，而未於言詞辯論終結前聲明異議者，視為有前項之同
    意，刑事訴訟法第159 條之5 定有明文。查本判決所引用以
    下審判外作成之相關供述證據，公訴人、被告於本院準備程
    序、審判期日均表示無意見而不予爭執，亦未於言詞辯論終
    結前聲明異議，本院審酌上開證據資料製作時之情況，尚無
    違法取得及證明力明顯過低之瑕疵，認以之作為證據應屬適
    當，而其餘所依憑判斷之非供述證據，本院亦查無有何違反
    法定程序取得之情形，且上開各該證據均經本院於審判期日
    依法進行證據之調查、辯論，被告於訴訟上之防禦權，已受
    保障，故上開證據資料均有證據能力。
貳、實體部分
一、訊據被告甲○○就中華郵政股份有限公司龜山郵局帳號0000
    0000000000號帳戶為其申辦使用等情固坦認屬實，惟矢口否
    認有何幫助詐欺之犯行，辯稱：伊上開郵局帳戶存摺、提款
    卡、印章以及駕照係放在機車置物箱裡遺失，未交付他人使
    用，發現遺失後有打電話向郵局掛失云云，經查：
(一)、被害人廖珮穎、丙○○、乙○○就其等前揭被詐騙而匯款之
    情節，業於警詢分別指述明確（見偵查卷第10至11頁，第18
    至19頁、第25至26頁），此外，並有被告上開帳戶之開戶基
    本資料暨歷史交易明細表1 份、被害人廖珮穎匯款之自動櫃
    員機交易明細表1 紙、被害人丙○○匯款之自動櫃員機交易
    明細表2 紙，以及被害人乙○○匯款之自動櫃員機交易明細
    表1 紙附卷可稽（見偵查卷第8 至9 頁、第12頁、第21頁、
    第28頁），堪信屬實。是被害人廖珮穎、丙○○、乙○○因
    詐欺集團成員施用詐術，陷於錯誤而分別將款項匯入至被告
    上開帳戶內，且各該筆款項隨即遭人提領一空，被告上開帳
    戶確已作為犯罪集團成員向被害人詐欺取財提領贓款所用之
    工具，洵堪認定。
(二)、被告雖辯稱：伊上開帳戶之存摺、提款卡、印章以及駕照係
    放在機車置物箱裡遺失，未交付他人使用，發現遺失後有打
    電話向郵局掛失云云，惟查：
(1)、被告於偵訊原供稱：上開帳戶存摺、提款卡是連同駕照放在
    機車置物箱一併遺失，且伊以生日作為提款卡密碼，對方可
    能是用伊生日測試而得知密碼云云（見偵查卷第35頁），嗣
    於本院準備程序訊問時則改稱上開帳戶提款卡、存摺等物是
    放在機車置物箱遭竊云云（見本院卷第20頁），後於本院審
    理時復改稱伊將提款卡密碼抄寫在存摺上，他人才會得知密
    碼云云（見本院卷第37頁背面），是被告就上開帳戶存摺、
    提款卡等物究係遺失抑或遭竊，及其究有無將提款卡密碼寫
    在存摺上等節，所述前後不一，是否屬實，已非無疑慮。
(2)、又被告於其上訴狀陳稱：伊負債上億，帳戶中不能有錢等語
    （見本院卷第6 頁），於本院訊問時並坦認：伊帳戶不能再
    使用等語（見本院卷第20頁），是依被告所言觀之，被告顯
    已無意使用上開帳戶存、提款項，卻將該帳戶之存摺、提款
    卡及印章率然放置於機車置物箱中，核與一般常情有違，所
    辯上開帳戶之存摺、提款卡係放在機車置物箱遺失，甚或遭
    竊云云，實難採信。被告另辯稱伊發現上開帳戶遺失時有向
    郵局辦理掛失云云，惟其於本院訊問時業坦認：伊因為帳戶
    不能用，所以認為沒有掛失必要等語不諱（見本院卷第21頁
    ），經本院向中華郵政股份有限公司桃園郵局函詢結果，被
    告前揭帳戶於97年間均查無任何掛失之記錄，亦有中華郵政
    股份有限公司桃園郵局99年2 月3 日桃營字第0990100104號
    函在卷可按（見本院卷第15頁），益證被告所辯上開帳戶之
    存摺、提款卡係遺失，伊曾打電話向郵局掛失云云，均非屬
    實情。至於被告雖提出其持用之行動電話通聯記錄1 紙，欲
    證明其曾向郵局掛失帳戶，然依卷附通聯記錄顯示（見偵查
    卷第37頁），被告於97年9 月11日撥打中華郵政股份有限公
    司「0000000000號」服務電話之通話秒數僅「16秒」，衡諸
    常情，以此16秒短暫之通話時間，實難完成掛失帳戶之程序
    ，更難以上開通聯紀錄得知被告撥打該次電話與郵局服務人
    員間之通話內容為何，自不足採為被告有利之認定。
(3)、再按以提款卡提領金融帳戶內之款項，須操作自動櫃員機輸
    入正確之密碼，始能順利提領現金，以現今提款卡密碼設定
    之號數及於自動櫃員機輸入密碼錯誤達3 次即無法取出提款
    卡之設計，他人欲以隨機輸入數字號碼之方式，於一定次數
    內命中正確之密碼而領取款項，其機率實屬微乎其微。另就
    取得被告帳戶提款卡與密碼資料之詐欺集團而言，詐欺集團
    既利用該帳戶作為提領詐得款項之工具，且確有被害人因受
    騙而匯款至上開帳戶，衡情該詐欺集團當無可能選擇一隨時
    可能遭帳戶所有人掛失而無法使用之帳戶，作為收取款項之
    工具，否則，該詐欺集團已費力實施詐欺犯行未及提領詐得
    款項前，若經帳戶所有人先行將該帳戶掛失，豈非徒勞無功
    、一無所獲。衡情若非被告將上開帳戶之提款卡密碼告知他
    人，詐騙集團份子豈能輕易自該帳戶內提領金錢使用。堪認
    該詐欺集團成員非但已取得被告上開帳戶之存摺、提款卡，
    更且已知悉正確之密碼，始能於贓款匯入後，得迅速以提款
    卡鍵入正確密碼提領。顯見被告確將上開帳戶之存摺、提款
    卡交付予某真實姓名不詳之人，並告知正確之密碼，以利詐
    欺集團成員使用該提款卡提領款項。
(4)、第查銀行、郵局之活期儲蓄存款帳戶，一般人極易申請取得
    ，個人之存款帳戶存摺、提款卡及密碼等，又關係該帳戶款
    項之存取，如非極為信任之親友有迫切使用之必要外，本可
    自行至銀行或郵局開立帳戶使用，而無向他人借用帳戶使用
    之必要；個人之帳戶存摺、提款卡，亦無任意出借、交付或
    將帳戶提款卡密碼告知予非熟識者之理。被告為智慮成熟之
    成年人，並有多年社會工作經驗，而近年來詐欺犯罪集團利
    用人頭金融帳戶以詐騙被害人從事財產犯罪之違法行為屢見
    不鮮，如提供金融帳戶予不認識之人使用，將成為他人作為
    詐欺犯罪之工具，而有幫助他人實施詐欺犯罪之可能，自難
    諉為不知，亦非全然無可預見，詎其仍將上開帳戶之存摺、
    提款卡及密碼交付予某真實姓名不詳之人，容任他人隨意使
    用該帳戶，而將其帳戶作為詐欺犯罪之工具，被告主觀上顯
    有縱有人以其金融帳戶實施詐欺犯罪亦不違背其本意之幫助
    犯意，至為明確。
(三)、綜上所述，本件事證已臻明確，被告犯行堪予認定，應予依
    法論科。
二、按刑法上之幫助犯，雖與正犯對於犯罪有共同之認識，惟是
    以幫助之意思，對於正犯資以助力，並未參與實行犯罪構成
    要件之行為者而言。本案真實姓名不詳之成年人所組成之詐
    欺犯罪集團，就上開詐欺取財犯行，有犯意聯絡與行為分擔
    ，為共同正犯，惟被告僅係基於幫助詐欺取財意思，並僅提
    供其所有上開帳戶之存摺、提款卡及密碼，供為詐欺集團成
    員不法所得款項匯入、提領之用，係提供詐欺取財構成要件
    以外之助力，而為詐欺取財罪之幫助犯。
三、是核被告所為，係犯刑法第30條第1 項前段、第339 條第 1
    項之幫助詐欺取財罪。被告基於幫助犯意，以一提供帳戶之
    幫助行為給予助力，詐欺集團成員則先後數次詐騙被害人廖
    珮穎、丙○○、乙○○得逞，雖詐欺集團成員施行詐騙取得
    數名被害人之財物，就被告而言，僅有一幫助行為，係一行
    為侵害數法益，為同種想像競合犯，依刑法第55條規定，應
    從一重之幫助詐欺取財罪處斷。原審基於上開事證，認被告
    犯行明確，而援引刑法第30條第1 項前段、第2 項、第 339
    條第1 項、第55條、第41條第1 項前段，刑法施行法第1 條
    之1 第1 項、第2 項前段，並審酌被告率將提款卡等物交付
    他人充為犯罪收贓之用，不僅助長詐欺等財產犯罪於社會上
    充斥橫行，且因有「人頭戶」包藏掩飾致查緝困難之故，主
    犯成員遂有恃無恐，行徑乃更加囂張、狂放，直視法律為無
    物，致臺灣漸成各種財產犯罪者之樂園，被告犯行所生之危
    害極鉅，事後猶飾詞圖卸，未見悔意，兼衡其職業、資力等
    一切情狀，判處被告有期徒刑4 月，如易科罰金，以新臺幣
    1 千元折算1 日，經核認事用法均無違誤，量刑亦屬妥適，
    應予維持。上訴人即被告雖以前揭情詞置辯，惟被告所辯均
    不足採信，已詳如前述，其猶執前詞指摘原判決不當，非有
    理由，應予駁回。
據上論斷，應依刑事訴訟法第455 條之1 第1 項、第3 項、第36
8 條，判決如主文。
本案經檢察官周芝君到庭執行職務。
中    華    民    國    99    年     4    月    15    日
                  刑事第五庭  審判長法  官   潘政宏
                                    法  官   張詠晶
                                    法  官   劉淑玲
以上正本證明與原本無異。
本判決不得上訴。
                                    書記官   許婉茹
中    華    民    國    99    年    4     月    16    日
附錄本案論罪科刑法條：
中華民國刑法第339條：
意圖為自己或第三人不法之所有，以詐術使人將本人或第三人之
物交付者，處5 年以下有期徒刑、拘役或科或併科1 千元以下罰
金。
以前項方法得財產上不法之利益或使第三人得之者，亦同。
前二項之未遂犯罰之。
附表：
┌─┬───┬───────────┬───────┬──────┬─────┐
│編│被害人│  詐騙時間、詐騙方法  │   匯入帳戶   │  匯款時間  │   金額   │
│號│      │                      │              │            │（新臺幣）│
├─┼───┼───────────┼───────┼──────┼─────┤
│1 │廖珮穎│於97年9 月10日下午5 時│中華郵政龜山郵│97年9 月10日│13,988元  │
│  │      │41分許，撥打電話向廖珮│局帳號00000000│晚上6 時11分│          │
│  │      │穎自稱係雅虎奇摩網站及│835681號帳戶  │許          │          │
│  │      │郵局職員，佯稱其前在網│              │            │          │
│  │      │路購物之付款方式誤設定│              │            │          │
│  │      │為分期付款，須依指示操│              │            │          │
│  │      │作自動櫃員機更正，始能│              │            │          │
│  │      │取消重複扣款，致廖珮穎│              │            │          │
│  │      │信以為真，陷於錯誤，依│              │            │          │
│  │      │指示操作自動櫃員機而將│              │            │          │
│  │      │款項匯至被告帳戶。    │              │            │          │
├─┼───┼───────────┼───────┼──────┼─────┤
│2 │丙○○│於97年9 月10日晚上6 時│中華郵政龜山郵│97年9 月10日│29,986元  │
│  │      │4 分許，撥打電話向蔡文│局帳號00000000│晚上6 時24分│          │
│  │      │惠佯稱其前在雅虎奇摩網│835681號帳戶  │許          │          │
│  │      │站購物之付款方式誤設定│              │            │          │
│  │      │為分期付款，須依指示操│              │            │          │
│  │      │作自動櫃員機更正，始能│              ├──────┼─────┤
│  │      │取消重複扣款，致丙○○│              │97年9 月10日│29,986元  │
│  │      │信以為真，陷於錯誤，依│              │晚上6 時56分│          │
│  │      │指示操作自動櫃員機而將│              │許          │          │
│  │      │款項匯至被告帳戶。    │              │            │          │
├─┼───┼───────────┼───────┼──────┼─────┤
│3 │乙○○│於97年9 月10日晚上6 時│中華郵政龜山郵│97年9 月10日│14,012元  │
│  │      │11分許，撥打電話向游芷│局帳號00000000│晚上6 時52分│          │
│  │      │羚佯稱其前在網路購物時│835681號帳戶  │許          │          │
│  │      │，因付款簽帳方式有誤，│              │            │          │
│  │      │須依指示操作自動櫃員機│              │            │          │
│  │      │更正，致乙○○信以為真│              │            │          │
│  │      │，陷於錯誤，依指示操作│              │            │          │
│  │      │自動櫃員機，而將款項匯│              │            │          │
│  │      │至被告帳戶。          │              │            │          │
└─┴───┴───────────┴───────┴──────┴─────┘

司法院資訊處製作；財團法人民間司法改革基金會備份。
